【裁判字號】    95,上訴,1042
【裁判日期】    951031
【裁判案由】    違反毒品危害防制條例
【裁判全文】
臺灣高等法院臺南分院刑事判決        95年度上訴字第1042號
上  訴  人
即  被  告  甲 ○ ○
                      (現另案在臺灣台南看守所羈押中）
上列上訴人因違反毒品危害防制條例案件，不服臺灣臺南地方法
院95年度訴字第0924號中華民國95年8月9日第一審判決（起訴案
號：臺灣臺南地方法院檢察署95年度毒偵字第1326號），提起上
訴，本院判決如下：
    主  文
上訴駁回。
    事  實
一、甲○○前因犯施用毒品案件，經臺灣臺南地方法院裁定令入
    戒治處所施以強制戒治一年，復經裁定停止戒治出所，所餘
    期間交付保護管束，於民國（下同）八十九年十二月十五日
    保護管束期滿，視為強制戒治執行完畢，而由臺灣臺南地方
    法院檢察署檢察官於九十年一月八日以九十年度戒毒偵字第
    二十號為不起訴處分確定。嗣甲○○於前開強制戒治執行完
    畢後五年內，又於九十二年（檢察官聲請書誤載為九十三年
    ，應予更正）間因施用第一級毒品案件，經臺灣臺南地方法
    院以九十三年度訴字第九十號判處有期徒刑一年確定，並於
    九十四年六月十一日縮刑期滿執行完畢（檢察官聲請書誤載
    為九十四年六月十九日，應予更正。至於自九十四年六月十
    二日至同年九月九日則係另執行拘役）。詎甲○○猶未戒除
    毒癮，復基於施用第一級毒品之概括犯意，自九十五年一月
    間某日起至同年三月二十三日止，在其位於台南縣善化鎮六
    分里東勢宅二十一號住處，以注射方式連續施用第一級毒品
    海洛因多次；嗣至同年三月二十四日上午九時十五分許，在
    台南縣永康市○○○路一六六號前，因另案為警方查獲；後
    將其帶回警局並經其同意後，採集甲○○之尿液送驗，嗣因
    其尿液之檢驗結果呈毒品嗎啡陽性反應，始查獲上情。
二、案經台南市警察局第二分局報請台灣台南地方法院檢察署檢
    察官偵查起訴。
    理  由
壹、程序方面：
    按被告以外之人於審判外之陳述，經當事人於審判程序同意
    作為證據，法院審酌該言詞陳述或書面陳述作成時之情況，
    認為適當者，亦得為證據。當事人、代理人或辯護人於法院
    調查證據時，知有第一百五十九條第一項不得為證據之情形
    ，而未於言詞辯論終結前聲明異議，視為有前項之同意；刑
    事訴訟法第一百五十九條之五定有明文。查本件認定事實所
    引用之證據方法（即文書等物證），已經本院於審理時提示
    被告甲○○表示無意見（見本院卷第30至31頁），揆諸前揭
    說明，可認為已同意作為證據；而本院審酌該文書等物證作
    成時之情況，認為適當，而查無其他違法不實之情事，復無
    顯有不可信之情況，自得採為證據。
貳、實體方面：
一、認定犯罪事實所憑之證據及理由：
    查被告甲○○確有自九十五年一月間某日起至同年三月二十
    三日止，在其位於台南縣善化鎮六分里東勢宅二十一號住處
    ，以注射方式連續施用第一級毒品海洛因多次；嗣至同年三
    月二十四日上午九時十五分許，在台南縣永康市○○○路一
    六六號前，因另案為警方查獲；後將其帶回警局並經其同意
    後，採集甲○○之尿液送驗，嗣因其尿液之檢驗結果呈毒品
    嗎啡陽性反應，始被查獲之事實，已據被告甲○○於原審及
    本院審理時坦承不諱在卷（原審卷第26至28頁，本院卷第31
    至32頁）；並有台南市警察局第二分局偵辦毒品危害防制條
    例案送驗尿液年籍對照表一紙在卷可稽（見警卷第11頁）；
    另被告於前揭時地經警方所採之尿液，經警方送由相關機關
    檢驗結果，其中尿液部分經「長榮大學」以 EIA酵素免疫法
    及GC／MS氣相層析質譜儀法確認檢驗結果，判定均確有嗎啡
    （可待因）陽性反應，則有「長榮大學」95年04月12日確認
    報告一紙在卷可憑（見警卷第12頁）；再者，「尿液毒品檢
    驗，若能使用先進之氣相層析質譜儀分析法確認，可完全排
    除偽陽性之干擾，為目前最具公信力的檢驗方法」，則為「
    法務部調查局」87年9月29日（87）發技（1）字第87074574
    號函所揭示；依上，顯見被告於原審及本院審理時之自白俱
    與事實相符，應可採信。依上，被告甲○○確有上揭施用第
    一級毒品海洛因之行為，事證明確，應予依法論科。
二、按本件被告甲○○行為後，刑法第五十六條有關連續犯之規
    定，業已於九十四年二月二日修正公布刪除，並於九十五年
    七月一日施行；則被告之犯行，因行為法業已刪除連續犯之
    規定，此刪除雖非犯罪構成要件之變更，但顯已影響行為人
    刑罰之法律效果，自屬法律有變更，依新法第二條第一項規
    定，比較新、舊法結果，仍應適用較有利於被告之行為時法
    律即舊法論以連續犯（最高法院95年度第08次刑事庭會議決
    議參照）。另行為後法律有變更者，依修正前刑法第二條第
    一項之規定，以適用裁判時法為原則，如行為時法有利於行
    為人，則例外適用行為時法；依修正後刑法第二條第一項規
    定，以適用行為時法為原則，惟如裁判時法有利於行為人，
    則例外的適用裁判時法。以往實務見解，認原判決未及比較
    適用新舊法時，上訴後，雖比較結果以舊法有利於行為人，
    而原判決別無其他撤銷事由，仍應由本院以此為由撤銷改判
    。惟修正後之規定係以適用行為時法為原則，因此原判決雖
    未及比較適用，然上訴本院後，經比較新舊法，行為後之法
    律並非較有利於行為人，仍應適用行為時法，則原判決就此
    適用行為時法即無不當，自不構成撤銷之事由，合先敘明。
三、按海洛因係毒品危害防制條例第二條第二項第一款所明定之
    第一級毒品。核被告甲○○自九十五年一月間某日起至同年
    三月二十三日止，先後多次在前揭住處，以注射之方式施用
    第一級毒品海洛因，所為係違反同條例第十條第一項之施用
    第一級毒品罪。被告多次持有海洛因後，進而施用，其持有
    行為應被其施用之行為所吸收，不另論罪。至被告先後多次
    施用毒品犯行，時間緊接，觸犯構成要件相同之罪名，顯係
    基於概括犯意反覆為之，應依連續犯之規定論以一罪，並加
    重其刑。又被告前於九十二年間因施用第一級毒品案件，經
    臺灣臺南地方法院以九十三年度訴字第九十號判處有期徒刑
    一年確定，並於九十四年六月十一日縮刑期滿執行完畢，有
    「台灣高等法院被告前案紀錄表」一份附卷可按（見本院卷
    第16至17頁），茲被告於有期徒刑執行完畢後，五年以內再
    故意犯有期徒刑以上之本罪，不論依修正前之刑法第四十七
    條，或修正後之刑法第四十七條第一項之規定，均構成累犯
    ，對被告而言並無有利或不利之情形，自不生新舊法比較之
    問題，應逕依修正前之刑法第四十七條，論以累犯，並依法
    遞加重其刑。
四、原審以被告甲○○事證已臻明確，因予適用毒品危害防制條
    例第十條第一項，刑法第二條第一項、第十一條前段、修正
    前刑法第五十六條、第四十七條之規定，並審酌被告之犯罪
    動機、目的、手段及曾因施用毒品案件，經觀察、勒戒及戒
    治程序，並經判處有期徒刑一年，仍再犯本件之罪，顯見其
    毫無悔意，戒癮之意志力甚為薄弱，惟犯後坦承犯行態度良
    好等一切情狀，量處有期徒刑一年二月，以資懲儆。本院經
    核原判決認事用法，均無不合，量刑亦屬妥適。被告上訴意
    旨謂原判決量刑過重，而指摘原判決不當，自無理由，應予
    駁回。
參、據上論結，應依刑事訴訟法第三百六十八條，判決如主文。
本案經檢察官吳忠賢到庭執行職務。
中    華    民    國    95    年    10    月    31    日
                  刑事第三庭    審判長法  官  陳義仲
                                      法  官  宋明蒼
                                      法  官  張世展
以上正本證明與原本無異。
如不服本判決，應於收受本判決後十日內向本院提出上訴書狀。
其未敘述上訴理由者並得於提起上訴後十日內向本院補提理由書
狀（均須按他造當事人之人數附繕本）「切勿逕送上級法院」。
                                      書記官  魏芝雯
中    華    民    國    95    年    11    月    1     日
附錄：本判決論罪科刑法條：
毒品危害防制條例第10條第1項
施用第一級毒品者，處6月以上5年以下有期徒刑。


司法院資訊處製作；財團法人民間司法改革基金會備份。
